臺灣高等法院高雄分院刑事裁定　　　　　 100年度聲字第48號
聲　請　人
即　被　告　蔡軒仲
上列被告因違反毒品危害防制條例案件（本院99年度上訴字第
1865號），聲請具保停止羈押，本院裁定如下：
    主  文
聲請駁回。
    理  由
一、本件聲請意旨略以：被告因99年度上訴字第1865號毒品危
    害防制條例案件已業經原審審理完畢，且被告自始至終皆已
    坦承不諱，已無羈押之原因與必要。又被告父親因去年不慎
    車禍導致腳截肢，日常生活皆由被告悉心照料，家中雖有未
    婚妻及小孩3 人，然被告因未與妻子辦理結婚便因個人官司
    而身陷囹圄，致使妻子搬回娘家而無法顧及身殘之老父親。
    按司法院大法官會議解釋釋字第665 號之反面解釋，若被
    告犯刑事訴訟法第101 條第1 項第3 款規定之罪，犯罪嫌疑
    雖重大，若無相當理由認為有逃亡…之虞而予羈押，即與憲
    法保障人民基本權利之意旨相牴觸。而刑事訴訟法第101 條
    第1 項第3 款規定所犯為死刑、無期徒刑或最輕5 年以上有
    期徒刑之罪者，其本質為重罪，自不能僅以被告涉犯為重罪
    推論被告逃亡之蓋然率甚高而認被告有逃亡之虞，仍應就其
    他事實認被告是否有逃亡之虞，否則上揭「…且有相當理由
    認為有逃亡之虞」即成具文。被告在台有固定之居所，亦有
    正當之工作，實無逃亡之嫌，且被告既已對所犯坦承不諱，
    自有將來面對刑責之準備，為此聲請具保乃能為老父之生活
    起居作安頓，亦能與未婚妻辦理結婚，以使日後能就近照顧
    老父，使被告安心服刑。為此請准予5 萬元交保或指定其金
    額以利被告辦理。
二、經查：
（一）按司法院大法官解釋釋字第665 號解釋固謂：「刑事訴訟
      法第101 條第1 項第3 款規定，於被告犯該第3 款規定之
      罪，犯罪嫌疑重大，且有相當理由認為逃亡、湮滅、偽造
      、變造證據或勾串共犯或證人之虞，非予羈押，顯難進行
      追訴、審判或執行者，得予羈押」等旨，依其意旨雖足認
      係將該第3 款以犯重罪作為羈押原因之規定，限縮在併存
      有逃亡或滅證之虞等羈押原因時，始得施予羈押；但亦同
      時肯認此等羈押原因之成立要件，並不必達到如第1 款、
      第2 款規定之須有「客觀事實」足認為有逃亡或滅證之虞
      的要求，而以具有「相當理由」為已足。所謂之「相當理
      由」，係指重罪羈押之發動，被告如何併存有逃亡或滅證
      之虞，於判斷具體個案之情況，應有「合理之依據」，不
      得出以揣測；與第1 、2 款之所定，僅止程度判斷上之差
      異（說服法院之程度），並非本質有何不同，而在整體評
      價上，針對所有不利於被告之情狀，舉凡得以任何方式之
      調查，本乎刑事科學之經驗為綜合判斷，而足以使具有一
      般社會通念之人多數認為具有相當高蓋然性之可信度者即
      可。其門檻固毋須達於足認確已存在之程度，但仍應高於
      「合理之懷疑」。倘該等情狀事實已被評價為達到第1款
      或第2 款羈押原因之門檻，除已滿足第3 款重罪羈押之限
      縮條件，並為羈押原因之競合。風聞傳說固無足論；傳聞
      證據或傳聞供述，被告之品格證據與其所有之個人關係，
      其來有自之情資線報，甚至經查證有其可靠性之匿名檢舉
      以及其他可得之訊息資料，則均可供為判斷審酌是否具有
      相當理由之依據（最高法院98年度台抗字第691 號裁定意
      旨參照）。
（二）本件被告因涉犯販賣第二級毒品罪嫌重大，經本院訊問後
      ，認其涉犯殺人罪嫌重大，所犯為最輕本刑5 年以上之重
      罪，且有事實足認有逃亡之虞，非予羈押，顯難進行審判
      或執行，有羈押之原因與必要，依刑事訴訟法第101 條第
      1 項第1 款及第3 款之規定，執行羈押，並非以重罪為唯
      一羈押理由；且被告於本院準備程序中，僅供述有於99年
      2 月28日中午某時許，販賣第二級毒品甲安非他命予張節
      而已，對於99年2 月27日販賣第二級毒品甲安非他命予張
      節，及共同販賣6 次第一級、二毒品予何萬章部分，則予
      以否認，並非完全坦承不諱，且其亦因販賣第二級毒品，
      累犯，經原審判處有期徒刑7 年6 月；又販賣第二級毒品
      ，累犯，處有期徒刑5 年，應執行有期徒刑9 年在案，有
      判決書可按；是其既涉犯重罪，並經原審判處上開有期徒
      刑在案，以重罪常伴有逃亡之高度可能，係脫免刑責、不
      甘受罰之基本人性，被告既屬一般正常之人，依其合理判
      斷，可認為被告具有逃亡之相當或然率存在，即已該當「
      相當理由」之認定標準，足認有事實足認有逃亡之虞無訛
      。
三、綜上所述，被告所犯上開販賣毒品等罪之罪嫌重大，認對被
    告維持羈押處分尚屬適當、必要，合乎比例原則，並無違前
    開司法院釋字第665 號解釋意旨。故被告犯嫌重大，已符合
    刑事訴訟法第101 條第1 項第1 款及第3 款之規定。本院斟
    酌命被告具保、責付或限制住居均不足以確保審判或執行程
    序之順利進行，為確保訴訟程序順利進行，使國家刑罰權得
    以實現，仍認有繼續羈押之必要，而無法以具保或其它手段
    代替之。
四、又被告另據能為老父之生活起居作安頓，能與未婚妻辦理結
    婚，以使日後能就近照顧老父等事由，聲請具保停止羈押，
    俱不符合刑事訴訟法第114 條之規定而有不得駁回具保聲請
    之情形，並不符合法定具保停止羈押之要件。復審酌被告所
    涉各項情節，其羈押原因尚未消滅，所請具保停止羈押，自
    難准許，應予駁回，特此裁定。
中    華    民    國  100     年    1     月    10    日
                 刑事第九庭     審判長法  官  莊秋桃
                                      法  官  范惠瑩
                                      法  官  田平安
以上正本與原本無異。
如不服本裁定應於送達後5日內向本院提出抗告狀。
中    華    民    國  100     年    1     月    10    日
                                  書  記  官  馬蕙梅